【裁判字號】    90,易,3369
【裁判日期】    901204
【裁判案由】    常業賭博
【裁判全文】
臺灣臺中地方法院刑事判決                          九十年度易字第三三六九號
    公  訴  人  臺灣臺中地方法院檢察署檢察官
    被      告  乙○○
                甲○○
                丙○○
右列被告因賭博等案件，經檢察官聲請簡易判決處刑（九十年度偵字第一三九八０號
），本院臺中簡易庭認不宜以簡易判決處刑，移由本院刑事庭依通常程序審理，判決
如左：
    主  文
乙○○共同以賭博為常業，處有期徒刑肆月，如易科罰金，以參佰元折算壹日。扣案
之電動賭博機具滿貫大亨麻將柒台（含ＩＣ板柒塊）、單機參台（含ＩＣ板參塊）、
小瑪琍壹台（含ＩＣ板壹塊）、賽車機肆台（含ＩＣ板壹塊）均沒收。
甲○○共同以賭博為常業，處有期徒刑參月，如易科罰金，以參佰元折算壹日。扣案
之電動賭博機具滿貫大亨麻將柒台（含ＩＣ板柒塊）、單機參台（含ＩＣ板參塊）、
小瑪琍壹台（含ＩＣ板壹塊）、賽車機肆台（含ＩＣ板壹塊）均沒收。
丙○○在公眾得出入之場所賭博財物，處罰金貳仟元，如易服勞役，以參佰元折算壹
日。扣案之電動賭博機具滿貫大亨麻將柒台（含ＩＣ板柒塊）、單機參台（含ＩＣ板
參塊）、小瑪琍壹台（含ＩＣ板壹塊）、賽車機肆台（含ＩＣ板壹塊）均沒收。
    事  實
一、甲○○前曾民國九十年五月間因違反電子遊戲場業管理條例案件，經本院判處拘
    役三十日確定，於同年六月二十九日易科罰金執行完畢（未構成累犯），猶不知
    悔改，與乙○○共同基於常業賭博之犯意聯絡，且乙○○明知自八十九年二月五
    日電子遊戲場業管理條例公布施行後，未依電子遊戲場業管理條例之規定，向主
    管機關辦理電子遊戲場業之營利事業登記者，不得經營電子遊戲場業，竟自九十
    年七月一日起，在臺中市○區○○街二十二號「滿點撞球場」公眾得出入之場所
    擺設電動賭博機具滿貫大亨麻將七台、單機三台、小瑪琍一台、賽車機四台，以
    供不特定人前往賭博財物，其賭博方式係參與賭博之人，每投注新台幣（下同）
    十元，機具上即可開出十分（一比一），最低押一分，最高押十分，如押中者，
    可在該電動賭博機具內以預設之程式賠付若干倍數之分數，再依累積之分數以同
    一比例兌換現金；未押中者，機具上之分數則依押注之分數自動消失，賭資即落
    入機匣內，歸乙○○取得，並藉此射倖之賭博方式計算輸贏，而賴以維生。又乙○○為分擔其勞務，乃自上開時間起，以月薪一萬八千元之代價，僱請甲○○擔
    任店長及開分員之工作，甲○○亦藉此薪資所得維生。嗣於九十年八月二日晚上
    八時五十分許，適有賭客丙○○在上開場所以上開滿貫大亨賭博財物時，為警當
    場查獲，並扣得乙○○所有之電動賭博機具滿貫大亨麻將七台（含ＩＣ板七塊）
    、單機三台（含ＩＣ板三塊）、小瑪琍一台（含ＩＣ板一塊）、賽車機四台（含
    ＩＣ板一塊）。
二、案經臺中市警察局第二分局報請臺灣臺中地方法院檢察署檢察官偵查後，聲請以
    簡易判決處刑。
    理  由
一、右揭犯罪事實，業據被告乙○○、甲○○、丙○○分別於警訊、偵查及本院審理
    中坦承不諱，復有臺中市警察局執行盤詰檢查現場紀錄、現場圖、照片六幀附卷
    可稽，及電動賭博機具滿貫大亨麻將七台（含ＩＣ板七塊）、單機三台（含ＩＣ
    板三塊）、小瑪琍一台（含ＩＣ板一塊）、賽車機四台（含ＩＣ板一塊）扣案可
    資佐證，被告三人之自白與事實相符。又電子遊戲場業管理條例於八十九年二月
    三日經總統公布施行，於同年月五日生效，該條例第一條明示「為管理電子遊戲
    場業，並維護社會安寧、善良風俗、公共安全及國民身心健康，特設定本條例」
    ，是該條例立法目的之一即在於管理電子遊戲場業，而所謂電子遊戲場業，依該
    條例第三條規定，係指設置電子遊戲機供不特定人益智娛樂之營利事業。換言之
    ，僅須設置電子遊戲機供人娛樂以營利者，即屬電子遊戲場業管理條例所指之電
    子遊戲場業，其規模如何則非所問，此有經濟部八十九年六月三十日經八九商字
    第八九０一八五三六號函可參。再者，依該條例第十六條規定，非電子遊戲場業
    之其他營利事業，不得就其營業場所，供他人設置電子遊戲機營業，如違反該條
    規定，依第二十八條規定處行為人新台幣十萬元以上五十萬元以下罰鍰，並限期
    令其改善，是在非電子遊戲場業之其他營利事業場所設置電子遊戲機以營利者，
    仍屬由該條例規範之範疇，益徵該條例所指之電子遊戲場業並不專以設置電子遊
    戲機供人娛樂為限，在非電子遊戲場業之其他營利事業場所設置者仍屬之。是如
    係在自己經營之非電子遊戲場業之營業場所，自己附帶擺設電子遊戲機供人娛樂
    者，仍屬該條例第三條所指之「設置電子遊戲機供不特定人益智娛樂之營利事業
    」，依該條例第十五條規定，仍應辦理營利事業登記後始得營業。換言之，所謂
    電子遊戲場業，僅須有設置電子遊戲機供人為益智娛樂者即屬之（該條例第三條
    ），至其係專以提供電子遊戲機供人娛樂或在非電子遊戲場業之營業場所附帶提
    供電子遊戲機供人娛樂，應非所問。從而在非電子遊戲場業之營業場所（如超商
    、保齡球館、泡沫紅茶店等），附帶擺設電子遊戲機供人娛樂者，仍須依該條例
    第十五條規定辦理營利事業登記後始得擺設，否則，仍應依該條例二十二條論罰
    。蓋依該條例第二十八條規定，提供非電子遊戲場業之其他營利事業之營業場所
    予他人擺設電子遊戲機仍須處罰，如非電子遊戲場業之營利事業人，自行在該營
    業場所擺設電子遊戲機，未經依法登記而不予處罰，顯然輕重失衡，當非該條例
    管理電子遊戲場業之立法意旨。從而揆諸前說明，被告乙○○於該條例公布施行
    後，未依該條例規定辦理營利事業登記即擅自設置電子遊戲機供不特定人遊戲或
    將之作為賭博工具而與不特定人賭博財物，自屬未依規定經營電子遊戲場業及賭
    博之犯行，至為灼然。本件事證明確，被告三人右揭犯行均堪認定。
二、按被告乙○○在上開「滿點撞球場」設置電動賭博機具供人賭博財物，所擺設之
    電動賭博機具多達十五台，顯係以電動賭博機具之收入為其主要之收入，並藉此
    營利為生；另被告甲○○受僱擔任店長及開分等工作，已參與賭博構成要件之行
    為，核其二人所為，均係犯刑法第二百六十七條之常業賭博罪。又被告乙○○於
    電子遊戲場業管理條例生效後，未依規定辦理營利事業登記而經營電子遊戲場業
    ，核其所為，係違反該條例第十五條之規定，應依同條例第二十二條之規定論處
    。另被告丙○○所為，係犯刑法第二百六十六條第一項前段之普通賭博罪。又被
    告乙○○、甲○○間就上開常業賭博犯行，互有犯意聯絡及行為分擔，均為共同
    正犯。又被告乙○○以一經營行為同時觸犯常業賭博罪及違反電子遊戲場業管理
    條例之罪，為想像競合犯，依刑第五十五條之規定從一重之常業賭博罪。爰審酌
    被告乙○○經營撞球場擺設賭博性電動玩具共十五台，敗壞社會風氣，被告甲○○僅係受僱，犯罪惡性較輕，其受僱之時間，被告丙○○僅係前往賭玩之賭客，
    賭玩之次數為一次及被告甲○○前有違反電子遊戲場業管理條例前科，有臺灣臺
    中地方法院檢察署刑案資料查註紀錄表可按，及被告等人犯後態度等一切情狀，
    分別量處如主文所示之刑，並分別諭知有期徒刑易科罰金及罰金易服勞役之折算
    標準，以示懲儆。又扣案之電動賭博機具滿貫大亨麻將七台（含ＩＣ板七塊）、
    單機三台（含ＩＣ板三塊）、小瑪琍一台（含ＩＣ板一塊）、賽車機四台（含Ｉ
    Ｃ板一塊）係當場賭博之器具，均依刑法第二百六十六條第二項規定併予宣告沒
    收。
三、本件公訴意旨另以：被告甲○○未依規定辦理營利事業登記而經營電子遊戲場業
    ，另涉犯違反電子遊戲場業管理條例第十五條之規定，應依同條例第二十二條之
    規定論處云云。惟查，上開滿點撞球場之負責人係被告乙○○，已如前述，被告
    乙○○未依規定辦理營利事業登記而經營電子遊戲場業，雖違反電子遊戲場業管
    理條例第十五條之規定，而依同條例第二十二條之規定論處，惟被告甲○○僅係
    上開撞球場之受僱人，縱上開撞球場未依規定辦理營利事業登記而經營電子遊戲
    場業，然本件係法律科電子遊戲場業者以申請辦理營利事業登記之作為義務，係
    屬不作為犯，既為不作為犯，行為人自應以有作為義務者為前提，被告甲○○既
    非負責人，即無該項作為義務，且被告甲○○僅係上開撞球場之受僱人，亦乏證
    據足資證明被告甲○○認知此事實而與乙○○有犯意聯絡，故被告甲○○前揭犯
    行僅成立刑法第二百六十七條之常業賭博罪，並無電子遊戲場業管理條例規定之
    適用。此外，本院復查無證據證明被告甲○○有公訴人所指上開犯行，故此部分
    犯罪不能證明，本應為無罪之諭知，惟公訴意旨認此部分與被告甲○○前開經論
    罪部分有想像競合犯之裁判上一罪關係，爰不另為無罪之諭知，併此敘明。
據上論斷，應依刑事訴訟法第四百五十二條、第二百九十九條第一項前段，電子遊戲
場業管理條例第二十二條，刑法第十一條前段、第二十八條、第二百六十七條、第二
百六十六條第一項前段、第二項、第五十五條、第四十一條第一項前段、第四十二條
第二項、第三十八條第一項第二款，罰金罰鍰提高標準條例第一條前段、第二條，判
決如主文。
本案經檢察官林文亮到庭執行職務
中      華      民  國        九十      年    十二    月      四    日
                                    臺灣臺中地方法院刑事第四庭
                                        法  官  卓  進  仕
右正本證明與原本無異。
如不服本判決，應於判決送達後十日內向本院提出上訴狀，上訴於臺灣高等法院臺中
分院（須附繕本）。
                                        書記官
中      華      民      國        九十      年    十二    月      五    日
附錄本判決論罪科刑之法條：
電子遊戲場業管理條例第十五條
未依本條例規定辦理營利事業登記者，不得經營電子遊戲場業。
電子遊戲場業管理條例第二十二條
違反第十五條規定者，處行為人一年以下有期徒刑、拘役或科或併科新台幣五十萬元
以上二百五十萬元以下罰金。
刑法第二百六十六條
在公共場所或公眾得出入之場所賭博財物者，處一千元以下罰金。但以供人暫時娛樂
之物為賭者，不在此限。
當場賭博之器具與在賭檯或兌換籌碼處之財物，不問屬於犯人與否，沒收之。
刑法第二百六十七條
以賭博為常業者，處二年以下有期徒刑，得併科一千元以下罰金。


司法院資訊處製作；財團法人民間司法改革基金會備份。
